臺灣高等法院刑事判決　　　　　　　　96年度選上訴字第20號
上　訴　人
即　被　告　丙○○○
選任辯護人　張　權律師
　　　　　　張智超律師
上列上訴人因違反選罷法案件，不服臺灣宜蘭地方法院九十五年
度選訴字第十四號，中華民國九十六年二月二十七日第一審判決
（起訴案號：臺灣宜蘭地方法院檢察署九十五年度選偵字第十七
號），提起上訴，本院判決如下：
    主  文
原判決關於丙○○○部分撤銷。
丙○○○共同對於候選人交付賄賂，而約其放棄競選，累犯，處
有期徒刑參年貳月，併科罰金新台幣貳佰壹拾萬元，罰金如易服
勞役，以罰金總額與六個月之日數比例折算；褫奪公權肆年。所
交付之賄賂新臺幣肆拾貳萬元沒收之。
    事  實
一、丙○○○於民國（下同）九十三年間因妨害風化案件，經法
    院判處有期徒刑四月，並於九十三年九月十七日易科罰金執
    行完畢。詎其不知悔改，緣丙○○○、乙○○（業經原審判
    處有期徒刑壹年捌月，褫奪公權參年，緩刑參年）與吳文通
    先後於九十五年四月十日、九十五年四月十一日登記參選宜
    蘭縣第十八屆宜蘭市新生里里長選舉，均為新生里里長之候
    選人，而乙○○與丙○○○為遠房親戚且為隔壁鄰居，雙方
    票源重疊性高，若同時競選勝選機率不大，乙○○、丙○○○為使對方放棄競選，均委由地方人士即前任宜蘭縣議員丁○○（業經原審判處有期徒刑壹年陸月，褫奪公權參年，緩
    刑參年確定）出面居間協調勸退對方。丁○○因之前選舉恩
    怨，亦不希望選舉結果係吳文通當選，且與丙○○○、乙○○均有親戚關係，遂應允居間協調。丁○○嗣於九十五年五
    月初某日十五時許，由丁○○邀約丙○○○、乙○○至其位
    在宜蘭市○○路○段一六六巷十五弄十六號居所，洽談退選
    事宜。
二、丙○○○與丁○○乃共同基於對候選人乙○○交付賄賂，而
    約其放棄競選之犯意聯絡，要求乙○○退出選舉，乙○○遂
    基於候選人收受賄賂，而許以放棄競選之犯意，與丙○○○
    、丁○○交涉後達成口頭約定，由乙○○退出本次選舉，放
    棄競選活動，丙○○○則須交付乙○○新臺幣（下同）四十
    二萬元，作為乙○○放棄競選之對價，並約定四十二萬元於
    選舉投票日後一個月即九十五年七月十日交付，而乙○○則
    須將其戶籍遷出宜蘭市新生里以示誠意，雙方商定，旋在丁○○上開居所交付賄款支票，丙○○○因無支票可供簽發，
    遂要求丁○○代為簽發面額四十二萬元，發票人為丁○○之
    妻甲○○、發票日為九十五年七月十日之支票一紙交付乙○○，乙○○答應依約定放棄競選。嗣於該約定後約一至三日
    ，丙○○○依約將上開四十二萬元現金交付不知情之甲○○
    ，再由甲○○轉交丁○○，以便丁○○於九十五年七月十日
    可交付乙○○，而乙○○則將該支票交付不知情之媳婦林俞
    萱保管，並於九十五年五月十五日將戶籍遷至宜蘭市○○里
    ○○路○段九十八巷十二號其女兒住處。
三、嗣乙○○因擔心該支票無法兌現，乃於九十五年七月初某日
    ，要求其媳婦林俞萱持該支票向不知情在任職台証證券公司
    宜蘭分公司職員即乙○○姪女許碧華，詢問該支票能否兌現
    事宜。迨九十五年七月十日，丁○○恐乙○○提示兌領該支
    票致賄選事跡敗露，遂透過不知情之妻甲○○通知乙○○持
    該支票至丁○○位在宜蘭市北津社區新建之新宅工地（現址
    為宜蘭市○○路七十八之九號），由丁○○交付乙○○現金
    四十萬元，並承諾乙○○於同日晚上再交付不足之現金二萬
    元，乙○○乃當場返還丁○○該支票，於同日晚上即由甲○○持現金二萬元至乙○○住處交付乙○○，以履行上開約定
    之內容。嗣因法務部調查局宜蘭縣調查站及宜蘭地方法院檢
    察署均接獲該賄選資訊，乃於九十五年七月二十四日傳喚丙○○○、乙○○、丁○○及其他關係人到案說明，而查獲上
    情。
四、案經臺灣宜蘭地方法院檢察署檢察官指揮法務部調查局宜蘭
    縣調查站偵查起訴。
    理  由
壹、證據能力部分：
一、按證人、鑑定人依法應具結而未具結者，其證言或鑑定意見
    ，不得作為證據，刑事訴訟法第一百五十八之三定有明文。
    反之若證人已依法具結，則其證言自得作為證據。經查：證
    人江惠珠於九十五年六月八日偵查中之證詞（見選他卷第十
    頁至第十一頁）、證人許陳阿英於九十五年七月二十四日偵
    查中之證詞（見選偵卷第二十九頁至第三十頁），依法均經
    具結，該二人之上開證詞，自得作為證據。
二、次按監察他人之通訊，而監察者為通訊之一方或已得通訊之
    一方事先同意，而非出於不法目的者，不罰，通訊保障及監
    察法第二十九條第三款定有明文。又被告以外之人於審判外
    之言詞或書面陳述，除法律有規定者外，不得作為證據，刑
    事訴訟法第一百五十九條第一項定有明文。經查：本件通訊
    監察作業報告表所載內容，係被告乙○○及其配偶許陳阿英
    與證人吳文通之談話內容，經吳文通指示助選員溫世凱以錄
    音方式所錄製，此業經證人溫世凱於警詢中證述明確（見九
    十五年度監報字第二七一號第一頁至第二頁、九十五年度監
    字第七十四號卷第六頁至第七頁）。故該通訊監察報告表所
    載通訊之一方為吳文通，且其錄音係蒐集違反公職人員選舉
    罷免法之證據，非出於不法目的，該通訊監察自屬合法。惟
    通訊監察對象並無被告丙○○○之陳述，因此該通訊監察作
    業報告表所載談話內容關於被告丙○○○部分，係屬被告丙○○○以外之人於審判外之言詞陳述，自不得作為證據。
貳、實體部分：
一、認定犯罪事實所憑之證據及理由：
（一）本件被告丙○○○與同案被告乙○○先後於九十五年四月
      十日、九十五年四月十一日登記參選宜蘭縣第十八屆宜蘭
      市新生里里長選舉，與吳文通均為新生里里長之候選人；
      被告丙○○○與已決同案被告乙○○為遠房親戚及隔壁鄰
      居；被告乙○○確有將戶籍遷至宜蘭市○○里○○路○段
      九十八巷十二號等事實為被告丙○○○所不否認，且有九
      十五年村里長選舉候選人登記情形一覽表、宜蘭市第十八
      屆里長選舉開票結果統計表各一份號乙○○個人基本資料
      查詢結果一紙附卷可證（見選偵卷第127頁至第128頁、選
      他卷第8頁），堪認為真實。惟被告丙○○○始終堅詞否
      認有上開對於候選人交付賄賂而約其放棄競選之犯行，其
      辯解及其選任辯護人為其辯解如下：
  (1)、被告丙○○○及其選任辯護人在原審之辯解：
    、被告丙○○○從未委託同案被告丁○○代為居間協調勸
        退同案被告乙○○，而被告丙○○○與同案被告乙○○
        間，亦無以四十二萬元代價使乙○○退選之合意，被告
        丙○○○並未交付四十二萬元賄款予同案被告丁○○。
        縱認同案被告丁○○有交付同案被告乙○○四十二萬元
        ，亦不能證明該四十二萬元係被告丙○○○事先交付同
        案被告丁○○，由同案被告丁○○代為轉交同案被告乙○○之賄款。
    、同案被告乙○○、丁○○於警詢、偵查中供詞前後歧異
        ，且與卷內事證不符，不能證明被告丙○○○有起訴書
        所載犯罪行為。
    、證人林俞萱於偵查中之證詞不能確認支票日期、發票人
        ，亦不能證明面額四十二萬元之支票即為同案被告丁○○所交付，用以支付同案被告乙○○之賄款。況該支票
        若為丁○○交付乙○○退選里長之代價，衡情至遲應在
        九十五年六月十日開票日後即支付，何以係九十五年七
        月十日，顯與常情相悖。
    、又證人許碧華於偵查中之證詞，不能確認支票金額、日
        期、發票人，亦不能證明同案被告乙○○於九十五年七
        月十一日存入彰化銀行之三十萬元現金，係被告丙○○○以四十二萬元代價要同案被告乙○○退選之部分金額
        。
    、另證人甲○○於偵查中之證詞，不能證明同案被告丁○○有開立面額四十二萬元之支票一紙，更不能證明該支
        票係交付同案被告乙○○之賄款。且證人甲○○就有無
        轉告同案被告乙○○拿支票向同案被告丁○○換取現金
        乙節，前後證詞歧異，自不足採。
    、依九十五年村里長選舉候選人登記情形一覽表及宜蘭縣
        宜蘭市第十八屆里長選舉開票結果統計表，顯示第十八
        屆宜蘭市新生里里長有三位候選人，同案被告乙○○雖
        將戶籍遷出，然選票上仍有乙○○之圈選欄，故被告丙○○○勸退同案被告乙○○並無實益。
  (2)、被告丙○○○及其選任辯護人在本院審理時之辯解：
    、被告辯稱：「我有參加第十八屆宜蘭市新生里里長選舉
        ，乙○○也有登記參選，我沒有請丁○○出面勸退乙○○，我也沒有參加勸退乙○○的事情，證人都是亂講的
        ，也沒有達成協議由我支付四十二萬元的事情，這些都
        是他們亂講的，也沒有付錢的事情，乙○○為什麼要遷
        戶籍我不知道。我沒有賄選。」云云。
    、辯護人張律師為被告辯護稱：「共同被告陳述固可作為
        認定被告犯罪事實之依據，但必須該證言沒有瑕疵，但
        是共同被告乙○○、丁○○的證言就乙○○遷戶籍的時
        間及參與協調勸退乙○○的參與人數、有無到廚房協商
        、四十二萬元交付等情節證言前後供述不一，該證言即
        有瑕疵，所以他們的證言並不能作為認定被告犯罪的依
        據，請鈞院審酌，諭知被告無罪的判決，如鈞院仍認定
        被告有罪，亦請斟酌本案犯罪情節不重大，請予以從輕
        量刑，其餘詳如辯護意旨狀所載。」等詞。
（二）本件被告丙○○○是否成立本件對於候選人交付賄賂而約
      其放棄競選之罪名，其所應釐清之事實、爭點如下：
  (1)、被告丙○○○與同案被告丁○○有無共同基於對同案被告
      乙○○交付四十二元之賄款，而約乙○○放棄競選之犯意
      聯絡？
  (2)、被告丙○○○、同案被告丁○○與同案被告乙○○有無達
      成交付四十二萬元之賄款，使同案被告乙○○許以放棄競
      選之合意？
  (3)、被告丙○○○有無交付四十二萬元之賄款？
（三）本院查：
  (1)、就爭點(1)，即被告丙○○○與同案被告丁○○有無共同基
      於對同案被告乙○○交付四十二元之賄款，而約乙○○放
      棄競選之犯意聯絡部分：查：
    、證人即已決被告乙○○於九十五年七月二十四日偵查中
        證述：「丁○○要叫我叔叔，我與丙○○○的先生黃正
        雄是堂兄弟關係，我顧及丙○○○是我親戚及丁○○關
        係，丁○○問我要向丙○○○拿多少，我說賠償我競選
        支出的四十二萬元，才同意退選，丁○○、丙○○○有
        要求我將戶籍遷出去，才是真正退讓，所以我才請女兒
        許淑美替我將戶籍遷到其位於宜蘭市茭白里住所內。」
        、「最後達成協議時間是在選前八、九日十五時多，我
        拜託丁○○協調，所以丁○○約我及丙○○○到他家中
        協商，後來三人達成協議。丁○○與丙○○○到廚房談
        ，之後丁○○出來就在客廳簽發一張發票日為九十五年
        七月十日、面額為四十二萬元支票給我。」、「丁○○
        、丙○○○又說要我遷戶籍以求安心，退選協議沒有書
        寫字據，只有口頭說說。」、「我在登記參選後，於選
        前某一天的白天，因前述丙○○○夫婦曾透過丁○○轉
        告我，希望我能退出選舉，經我多日思索，我願意退選
        ，因此我便前去丁○○家中，經丁○○聯絡丙○○○至
        丁○○家中，我在丁○○家中客廳當場表示願意退出選
        舉，但是丙○○○必須將我登記參選後所花費之競選經
        費大約四十二萬元作為補償。…後來丁○○與丙○○○
        到家中廚房私下協商，出來後便由丁○○開立一張四十
        二萬元支票，其二人並告訴我需將戶籍遷出新生里，在
        我允諾後便拿取支票離開，該張支票到期日為七月十日
        。」、「協調過程僅有我本人、丙○○○及丁○○三人
        在場。我在與丙○○○、丁○○協商時沒有做成書面承
        諾或協議書，僅有口頭約定。」等語（見九十五選偵十
        七號卷第47頁至第49頁）；於九十六年二月八日原審審
        理中證述：「丙○○○是我堂弟媳，丁○○是我遠親。
        」、「我於偵查中曾經陳述在選前八、九日在丁○○住
        處協調退選，當天我和丙○○○談到親戚不要相爭讓別
        人當選，丁○○居中協調，當時除了我與丙○○○、丁○○，丁○○的太太有泡茶給我們喝，此外沒有其他人
        。」、「我提議要拿出四十二萬元作為退選補償後，丙○○○有當場同意，就是因為有，丁○○與丙○○○才
        去廚房商量，我沒有聽到商量的情形。丁○○與丙○○○商量後，丙○○○說若我要拿這筆錢的話，就要遷移
        戶口。」、「支票是丁○○交付給我，為何支票開七月
        十日，是因為商量好後到客廳，丁○○就要開支票給我
        ，丙○○○就說當選一個月後再給，所以日期才開選後
        一個月。」、「江惠珠陳述有關於她父親過世及我去上
        香及與她交談的內容是實在，我當場跟江惠珠說我不選
        了，那時已經和丙○○○講好了。」、「我於九十五年
        五月十五日將戶籍遷出，就是與丙○○○講好要以四十
        二萬元退選才會去遷戶口，印象中我是與丙○○○、丁○○講好十日至半個月才去遷戶口。」、「我拿到四十
        二萬元的支票就是我與丙○○○、丁○○談好當天。該
        支票是丁○○交付二個多月後才會兌現。」、「我和丙○○○、丁○○協調退選事情，三個人一起談只有一次
        ，也就是最後一次，那次就完全談妥。之前丁○○個人
        來跟我協調約有二次。」等語（見一審卷第125頁至第
        130頁）。
    、證人丁○○於九十五年七月二十五日偵查中證述：「乙○○、丙○○○是我居間協調，由乙○○退出選舉，約
        在五月份，我有邀約他們二人到我中山路的住處談退選
        之事，我要他們其中一人不要競選才不會輸給吳文通，
        之後乙○○答應退選，但要丙○○○賠償他損失的四十
        二萬元，我當場就開我太太彰化銀行四十二萬元、發票
        日九十五年七月十日的支票交給乙○○，並要求乙○○
        不能去從事競選活動，丙○○○有要求乙○○遷戶籍。
        」等語（見選偵卷第67頁至第68頁）；於九十五年八月
        八日偵查中證稱：「乙○○與丙○○○達成退選協議地
        點係在我家（中山路五段），時間則是在選前十天左右
        ，約五月底，協議當天只有我、乙○○、丙○○○在場
        。」、「我以太太名義申請的支票，是我在簽發使用，
        所以在協議當天我是簽發我太太名義的支票交給乙○○
        。」、「協議內容之一要乙○○遷戶籍，是丙○○○要
        求的。」、「丙○○○、乙○○均是我的親戚，我是基
        於親戚及選民要求，才會促成他們協議，且我協議並沒
        有得到好處。」等語（見選偵卷第112頁）；於九十六
        年二月八日原審審理中證述：「乙○○、丙○○○是我
        遠親，我有介入乙○○、丙○○○退選協調事宜，在協
        調前雙方就有說到親戚不要相爭，不要讓別人當選，因
        為選舉是少一個對手就比較輕鬆。」、「至於三人協調
        退選經過，我聯絡雙方，大家都有意願，所以我們三人
        就一起在我家談，談妥乙○○已花費的競選經費四十二
        萬元，就談怎樣付錢，丙○○○說選後一個月再付乙○○錢，丙○○○說要開我的票，我想大家都是親戚，所
        以我就拿我太太的票開給乙○○。」、「照常理來講，
        應該協調好後，乙○○才會去遷戶口，本件也是如此。
        」、「乙○○遷戶口的時間是九十五年五月十五日，我
        們是於九十五年五月十五日前就已經協調好了。印象中
        協調後至少十日，乙○○將戶籍遷出，因為丙○○○有
        問我說乙○○遷了沒有，所以我有催促乙○○去遷出。
        」、「我們是於九十五年五月初就已協調好，我之前可
        能都講錯了。五月初協調好當天我就開我太太的票，當
        場就交給乙○○。丙○○○有當場答應要支付這筆四十
        二萬元，我有當場聽到。」、「本來應該丙○○○要開
        票，但丙○○○沒有票可以開，丙○○○就請我開。我
        和丙○○○、乙○○在我家協調退選事宜只有一次，之
        前都是我和他們個別接觸傳話。」等語（見一審卷第
        131 頁至第136頁）。
    、查證人乙○○、丁○○二人之上開證詞，就：「１、乙○○、丁○○與丙○○○均具有親戚關係；２、丁○○
        居間協調乙○○、丙○○○何人放棄競選事宜；３、嗣
        由丁○○邀約乙○○與丙○○○至宜蘭縣宜蘭市○○路
        ○段一六六巷十五弄十六號丁○○居所商談放棄競選事
        宜，三人一起商談僅此一次；４、乙○○要求以四十二
        萬元作為放棄競選之對價；５、丙○○○當場同意乙○○之要求；６、丙○○○要求乙○○必需將戶籍遷出宜
        蘭市新生里；７、丁○○應丙○○○要求簽發發票人為
        甲○○、發票日為九十五年七月十日之支票一紙交付乙○○；８、三人僅以口頭約定上開乙○○放棄競選之事
        宜」等重要情節，前後相互證述一致。復佐以下列證人
        之證述，即：證人甲○○於九十五年八月八日偵查中證
        述：「彰化銀行宜蘭分行甲存帳戶0000-00-00000-0是
        我先生在使用的。」等語（見選偵卷第113頁）；證人
        許陳阿英於九十五年七月二十四日在偵查中證述：「丙○○○、乙○○好像有到丁○○家談，是乙○○退出後
        才向我說他有到丁○○家談，乙○○有向我說他已經退
        出競選。」等語（見選偵卷第29頁至第30頁）；證人江
        惠珠於九十六年二月八日在原審審理時時證述：「江金
        松於五月十六日或十九日過世，我於偵查中說是五月九
        日過世，當時我講錯了，正確是五月十六日或十九日。
        」、「江金松死亡後，乙○○有到家裡上香，是在我父
        親死亡後第三天去上香。當時知道乙○○要選里長，我
        有就競選里長之事與乙○○交談，我跟乙○○說現在他
        要選舉還過來，我跟他致謝，說這麼忙還這麼熱心過來
        ，若他選上的話是里民之福，他說他不選了。」等語（
        見一審卷第123頁至第124頁）；證人吳文通於九十六年
        一月十一日在原審審理中證述：「選舉完畢，乙○○經
        過我家跟我講一些話，當時我說『外面在傳你被人家搓
        圓仔湯，為何還要去拜票，這樣四十二萬元可能拿不到
        』，乙○○說『我不怕拿不到，如果拿不到我就跟她姓
        黃』。」、「乙○○跟我講話時，除我們二人外，乙○○的太太在場有講一句話，說這個錢不怕拿不到，因為
        丁○○議員答應的。」等語（見一審卷第100頁至第101
        頁）以觀，益證證人乙○○、丁○○之上開證詞，係屬
        真實，足堪採信。再觀之證人乙○○係於九十五年五月
        十五日遷入宜蘭縣宜蘭市○○里○鄰○○路○段九十八
        巷十二號，此有乙○○個人基本資料查詢結果一紙在卷
        足憑（見選他卷第8頁），衡情，證人乙○○應係在口
        頭訂立上開放棄競選約定後，始將戶籍遷入上開處所，
        故證人乙○○、丁○○於原審審理中證述丙○○○、丁○○與乙○○係於九十五年五月初某日，口頭達成上開
        乙○○放棄競選之約定，亦屬真實。
    、綜上證據，足證同案被告乙○○與被告丙○○○為遠房
        親戚且為隔壁鄰居，雙方票源重疊性高，若同時競選勝
        選機率不大，乙○○、丙○○○為使對方放棄競選，均
        委由同案被告丁○○出面居間協調勸退對方，丁○○因
        之前選舉恩怨，亦不希望選舉結果係吳文通當選，且與
        丙○○○、乙○○均有親戚關係，遂應允居間協調。嗣
        於九十五年五月初某日十五時許，由丁○○邀約丙○○○、乙○○至其位在宜蘭市○○路○段一六六巷十五弄
        十六號居所，洽談退選事宜，丙○○○與丁○○乃共同
        基於對候選人乙○○交付賄賂，而約其放棄競選之犯意
        聯絡，要求乙○○退出選舉，乙○○遂基於候選人收受
        賄賂，而許以放棄競選之犯意，與丙○○○、丁○○交
        涉後達成口頭約定，由乙○○退出本次選舉，放棄競選
        活動，丙○○○須交付乙○○四十二萬元，作為乙○○
        放棄競選之對價，並約定四十三元於選舉投票日後一個
        月即九十五年七月十日交付，而乙○○則須將其戶籍遷
        出宜蘭市新生里以示誠意，旋在丁○○上開居所，丙○○○因無支票可供簽發，遂要求丁○○簽發面額四十二
        萬元、發票人為丁○○之妻甲○○，發票日為九十五年
        七月十日之支票一紙交付乙○○，而乙○○乃依約定放
        棄競選，並於九十五年五月十五日，將戶籍遷至宜蘭市
        ○○里○○路○段九十八巷十二號其女兒住處；被告丙○○○仍以前詞辯稱：伊未委託丁○○居間協調勸退乙○○等語，自不足採。
  (2)、就爭點二(2)，即被告丙○○○、同案被告丁○○與同案被
      告乙○○有無達成交付四十二萬元之賄款，使同案被告乙○○許以放棄競選之合意部分，查：
    、承前所述，足以證明於九十五年五月初某日十五時許，
        在宜蘭市○○路○段一六六巷十五弄十六號丁○○居所
        ，丙○○○與丁○○確有以交付四十二萬元之賄款，而
        約乙○○放棄競選，乙○○遂基於收受該賄賂，而許以
        放棄競選之事實。
    、又證人乙○○於九十五年七月二十四日偵查中證稱：「
        我認識任職台証證券公司宜蘭分公司職員許碧華，她是
        我親姪女，因我識字不多，因此我在彰化銀行所開立帳
        戶之存摺係委託她保管及處理，而印章則由我本人保管
        。」、「我從來沒有使用支票，我平日收支都是以現金
        為主。」、「我當天取得丁○○前述四十二萬元支票後
        ，即交給我的大媳婦林俞萱保管。」、「前述四十二萬
        元支票到期日前，我曾要求林俞萱拿支票給許碧華確認
        是否真能兌現，我也怕支票不能兌現。」等語（見選偵
        卷第49頁至50頁）；於九十六年二月八日原審審理中證
        述：「我有叫林俞萱找許碧華去確定該支票是否能兌現
        。我本來很相信丁○○的支票，後來丙○○○當選後一
        個多禮拜，我聽到風聲，說『你不要以為丙○○○選上
        就可以拿到四十二元，說不定你要拿到那四十二萬元還
        要動刀才行』，所以選後才去確認。」、「我拿到支票
        後，將支票交付給我媳婦林俞萱。」等語（見一審卷第
        127頁、第129頁）。另佐以：１、證人林俞萱於九十五
        年七月二十四日偵查中證稱：「今年七月初，乙○○有
        拿一張彰化銀行支票要我去查詢票據信用，是在家裡拿
        給我的，要我拿去台証證券公司問許碧華這張票是否沒
        有問題，經查詢後確認該支票沒有問題，我就拿回家交
        給公公，該支票我記得是四十二萬元支票，至於發票人
        、日期我不記得。」等語（見選偵卷第31頁）；於九十
        六年十月十一日，在原審審理中證述：「九十五年七月
        初，乙○○要我拿支票給許碧華看這張支票穩不穩，我
        只記得彰化銀行及四十二萬元，發票人好像是女性的名
        字，其餘我都沒有注意。」、「我忘記乙○○何時將支
        票交給我保管，大概是查詢前約一個月內，但我不確定
        。」云云（見一審卷第89頁至第92頁）；２、證人許碧
        華於九十五年七月二十四日偵查中證述：「我現職為台
        証證券宜蘭分公司幕僚人員。九十五年七月初某日，乙○○的大媳婦即林俞萱有到公司找我，當時公司比較忙
        ，她拿一張彰化銀行宜蘭分行的支票問我說這張票有無
        問題及如何處理，我有向她說要問彰化銀行宜蘭分行，
        且待兌現後才能知道是否沒問題，她好像聽不懂，所以
        我才替她打電話問彰化銀行宜蘭分行，對方林淑慈說要
        拿支票過去，所以我就轉告林俞萱，是林俞萱自己拿過
        去找林淑慈。乙○○彰化銀行宜蘭分行存摺是交由我保
        管，印鑑是他自己保管。」等語（見選偵卷第15頁至第
        16頁）；於九十六年二月八日，在原審審理中證述：「
        於九十五年七月，林俞萱要我查詢支票情形，我們公司
        與彰化銀行有往來，林俞萱問我支票如何兌現、辦理，
        我幫林俞萱打電話到彰化銀行，彰化銀行的小姐就叫林
        俞萱直接過去銀行，該支票我記得不是即期票。」等語
        （見一審卷第121頁至第122頁），益證證人乙○○確有
        於九十五年五月初某日十五時許，在證人丁○○上開居
        所，收受丙○○○要求丁○○所簽發面額四十二萬元支
        票一紙，而許以放棄競選，隨即將該支票交付證人林俞
        萱保管，嗣於九十五年七月初，乙○○因擔心該支票能
        否兌現，遂要求證人林俞萱向證人許碧華查詢該支票兌
        現事宜。
    、綜上證據，足證被告丙○○○、同案被告丁○○與同案
        被告乙○○確已於九十五年五月初某日十五時許，在丁○○上開居所，達成以交付四十二萬元之賄款，使同案
        被告乙○○許以放棄競選之合意。是被告丙○○○所辯
        ：伊與乙○○間，並無以四十二萬元代價，使乙○○退
        選之合意等語，顯係事後飾卸之詞，不足採信。
  (3)、就爭點(3)，即被告丙○○○有無交付四十二萬元賄款部分
      ：
    、證人乙○○於九十五年七月二十四日偵查中證述：「我
        於彰化銀行宜蘭分行帳戶00000000000000號，在九十五
        年七月十一日存入一筆三十萬元現金，該筆現金是丁○○給我的。」、「在七月十日，丁○○太太甲○○到我
        家中找我，要我當日下午拿該張四十二萬元支票到丁○○位在北津社區新建的新宅工地兌換等額現金。當我到
        現場後，隨即由丁○○交付四十二萬元現金給我，尚缺
        二萬元，丁○○誤以為協調當時已交付二萬元訂金給我
        ，我表示沒有，丁○○表示再補給我，我答應後，並將
        前述丁○○開立之四十二萬元支票交還給丁○○。」、
        「當天傍晚甲○○即帶二萬元至我家中交付給我。我不
        知道丁○○四十二萬元現金何來，因為丁○○、丙○○○到廚房協商，不過我想應該是丙○○○出的，因是她
        要我退選。我取得前述四十二萬元現金後，於七月十一
        日親自將三十萬元現金存入我前述彰化銀行宜蘭分行帳
        戶內，另外十萬元償還債款，另外二萬元則存於家中。
        」等語（見選偵卷第49頁至第50頁）；於九十六年二月
        八日在原審審理中證述：「四十二萬元是丁○○打電話
        給我叫我拿支票去工地，他要拿現金給我，日期忘記了
        。」、「我到丁○○工地，丁○○交給我四十萬元，我
        說約定是四十二萬元，他說當天不是已經拿二萬元，我
        說沒有，之後晚上丁○○叫他太太拿二萬元到我家。丁○○給我的四十二萬元，我想一定是丙○○○給的，因
        為當時丙○○○也有答應，丁○○沒事也不會給我四十
        二萬元，丁○○也沒有欠我錢，這個用常理推斷也知道
        。」、「由丁○○開支票給我，這是丁○○、丙○○○
        私下談的結果。」等語（見一審卷第127頁至第130 頁
        ）。
    、證人丁○○於九十五年七月二十五日偵查中證述：「票
        到期我叫太太甲○○向乙○○說，要他拿支票來換現金
        ，乙○○於九十五年七月十日下午拿支票來，我則拿現
        金四十萬元給乙○○，晚上再叫甲○○帶二萬元給乙○○。四十二萬元是丙○○○支付，她有拿現金交給我太
        太，我太太再交給我。」、「我有叫我太太要乙○○到
        工地以支票換現金，我太太可能不記得。」、「支票換
        現金當晚有叫太太拿二萬元給乙○○。」等語（見選偵
        卷第68頁）；於九十五年八月八日偵查中證述：「應該
        是丙○○○交付給我四十二萬元。」、「九十五年七月
        十日，我有請乙○○拿我簽發的支票到工地（宜蘭市○○路）以支票換取現金。談妥後當天或翌日丙○○○拿
        現金四十二萬元到我家，委託我交付給乙○○，且丙○○○要我於九十五年七月十日再交付給乙○○，當初我
        建議丙○○○說選後即給，但丙○○○說不要。我在調
        查站陳述是黃正雄交付四十二萬元現金給我，可能是我
        記錯了，現在我能確認是丙○○○交付給我的。」云云
        （見選偵卷第111頁至第112頁）；於九十六年二月八日
        在原審審理中證陳：「票到期前一日或二日，我不願意
        讓支票兌現，我就跟我太太說請乙○○來，拿支票換現
        金，乙○○拿支票來，我拿四十萬元給乙○○，他說約
        定是四十二萬四十二萬元，我說差二萬元晚上我再拿給
        你，晚上我就請我太太拿二萬元過去乙○○家。」、「
        我忘記我拿給乙○○的四十萬元是從哪個帳戶領出來，
        那陣子我在蓋房子，金額出入很大，我不是刻意提領四
        十萬元出來給乙○○，我手邊有現金。」、「這筆款項
        我沒有刻意存入或領出，因為每天都要花費蓋房子的支
        出。丙○○○當然有拿四十二萬元給我，我怎麼有可能
        做賠錢的生意。至於她給我的時間我忘記了，是丙○○○拿給我太太，我太太交給我。」、「丙○○○是協調
        好後第二、三日拿四十二萬元交給我太太，我太太拿給
        我。我太太交這筆錢給我時說丙○○○寄這筆錢要給我
        。我不將四十二萬元存入銀行讓乙○○去兌現，是因為
        我怕出事情，怕留下證據被人家查到。」、「我太太交
        四十二萬元給我後，我將這筆錢混入我平日的支出，只
        要我到時候能夠拿出來就好。」、「我太太收到四十二
        萬元當天晚上，我回家就交給我。我係在宜蘭市北津社
        區的工地，當時還沒有地址，現在是宜蘭市○○路七十
        八之九號，將四十萬元交給乙○○。」等語（見一審卷
        第132頁至第136頁）。
    、綜觀證人乙○○、丁○○上開證詞，就：「１、於九十
        五年七月十日，丁○○確有要求乙○○直接持上開支票
        至宜蘭市北津社區新建之新宅工地，向丁○○換取現金
        ，乙○○並當場返還丁○○上開支票；２、丁○○在該
        工地僅交付四十萬元現金，於九十五年七月十日晚上，
        由甲○○持二萬元現金至乙○○住處交付乙○○」等重
        要情節，前後相互證述一致；復佐以：１、證人甲○○
        於九十五年八月八日偵查中證述：「我記得我先生要我
        轉告乙○○拿支票到工地去換現金。」等語（見選偵卷
        第113頁）；於九十六年一月十一日原審審理中證述：
        「九十五年七月十日晚上，我有去乙○○的家，拿二萬
        元現金給乙○○，是我先生叫我拿的。」、「就我印象
        中丙○○○有交四十二萬元現金給我，但日期忘記了。
        」、「丙○○○有交錢給我，但我不知道那是什麼錢。
        ，我拿到四十二萬元交給我先生。至於丙○○○在何處
        交四十二萬元給我，那麼久了，我忘記了。」、「我忘
        記丙○○○交給我四十二萬元的時間。」、「丁○○有
        叫我去找乙○○拿支票換現金，至於我是親自去還是打
        電話，我忘記了。」、「從偵查及本院今日陳述，今天
        說的較實在。」、「我先生關於金錢的事大部分都是自
        己處理，偶爾我會幫他跑腿。」、「丙○○○所給的四
        十二萬元好像是我先生收的，事情那麼久了，我想不起
        來，因為當時在蓋房子，金錢的出入很大。」、「我去
        過乙○○家裡至少一次，我拿二萬元時有去他家。」等
        語（見一審卷第96頁至第99頁）；２、證人許碧華於九
        十五年七月二十四日偵查中證述：「九十五年七月十一
        日乙○○有拿三十萬元現金到台証證券公司找我，他要
        存款，所以我才帶他去辦理存款。」等語（見選偵卷第
        16頁）；於九十六年二月八日原審審理中證述：「乙○○於九十五年七月十一日有存入三十萬元。」等語（見
        一審卷第121頁）。再者，證人乙○○於九十五年七月
        十一日確有存入三十萬元現金至其彰化銀行帳號000000
        00000000帳戶內，此有彰化銀行存摺存款-交易明細查
        詢、存款憑條各一紙在卷足憑（見選偵卷第44頁至第45
        頁），益見證人乙○○、丁○○上開證詞非虛，應堪採
        信。至證人丁○○、甲○○二人於偵查中，對於丙○○○究將四十二萬元現金交付何人乙節證述不一，惟於原
        審審理中，二人皆證述丙○○○係將四十二萬元現金交
        付甲○○，再由甲○○轉交丁○○，渠等證述歧異係因
        當時正逢興建房屋，平日鉅額資金出入頻繁，記憶有誤
        所致，核與常理相符。況承前述，證人丁○○並非宜蘭
        縣第十八屆宜蘭市新生里里長候選人，僅因乙○○、丙○○○均為伊親戚，始居中協調上開乙○○放棄競選事
        宜，且於九十五年五月初某日十五時許，在丁○○上開
        居所，談妥乙○○放棄競選約定之際，被告丙○○○當
        場既已應允給付四十二萬元之賄款，惟因丙○○○無票
        據可供簽發，遂要求丁○○簽發上開支票，故衡情於九
        十五年七月十日，丁○○自無代丙○○○支付四十二萬
        元現金予乙○○之理，顯見證人丁○○所述被告丙○○○於上開約定後一日至三日，即將四十二萬元現金交付
        甲○○，由甲○○轉交予伊，再由伊於九十五年七月十
        日以上開方式交付該現金予乙○○乙節，並非憑空杜撰
        之詞，堪以採信，足認證人乙○○、丁○○上開證詞，
        係屬真實。可證於上開乙○○放棄競選約定後約一至三
        日，丙○○○依約將上開四十二萬元現金交付不知情之
        甲○○，再由甲○○轉交丁○○，以便丁○○於九十五
        年七月十日可交付乙○○；迨於九十五年七月十日，丁○○恐乙○○提示兌領該支票致賄選事跡敗露，遂透過
        甲○○請乙○○持該支票至丁○○位在宜蘭市北津社區
        新建之新宅工地（現址為宜蘭市○○路七十八之九號）
        ，由丁○○交付乙○○四十萬元現金，並承諾當日晚上
        再交付乙○○二萬元，乙○○始將該支票當場返還予丁○○，於同日晚上由甲○○持二萬元現金至乙○○住處
        交付乙○○，以履行上開約定之內容。
    、綜上證據，被告丙○○○確有於上開乙○○放棄競選約
        定後一至三日，交付甲○○四十二萬元現金，由甲○○
        轉交丁○○，再由丁○○於九十五年七月十日將上開四
        十二萬元現金賄款交付乙○○。被告丙○○○仍以前詞
        辯稱：伊並未交付四十二萬元現金予丁○○等語，自不
        足採。
  (4)、本院審理中，被告聲請交互詰問證人乙○○，據證人乙○○證稱：「（辯護人問你回答選舉之前八、九天下午三點
      多，在丁○○家協調當時的時間點是否真實？）是的。」
      、「（辯護人問：當時何人在場？）我、被告、丁○○。
      」、「（辯護人問：甲○○是否在場？）在廚房。」、「
      （辯護人問：甲○○是否泡茶給你們喝？）是的，他來來
      去去，甲○○有在客廳坐一下而已。」、「（辯護人問：
      當天是否你有說被告要拿出四十二萬元來你才要退選？）
      有。」、「（辯護人問：你開口四十二萬元，被告與丁○○是否有到廚房商量？）時間已久不太記得，他們進進出
      出，我以前有說過了。」、「（辯護人問：四十二萬元你
      說是選舉補償，你花在何處？）旗子我已經做好，我年底
      就開始活動，我已經活動三、四個月，被告才說要出來選
      舉，錢我有捐給廟宇。」、「（辯護人問：被告有聽到你
      說要補償你四十二萬元嗎？）原來說四十萬元，後來因為
      四不吉利，才改說四十二萬元，被告有聽到。」、「（辯
      護人問：被告與丁○○有告訴你什麼嗎？）有要求我要遷
      戶籍。」、「（辯護人問：你當天協調四十二萬元要補償
      ，除了遷戶籍外，當天是否有人拿現金或何東西給你？）
      丁○○有拿支票給我，被告也在旁邊，支票金額四十萬元
      ，日期是當選後一個月，後來又改支票金額為四十二萬元
      。」等語（本院九十六年六月十三日審理筆錄），按證人
      乙○○之上開證詞，不惟不能為被告有利之證明，且益足
      證明被告確有上開不法情事。
  、至於被告之選任辯護人在九十六年五月十五日本院準備程
      序時雖另聲請傳喚證人丁○○及甲○○作證，惟並未說明
      欲訊問之內容及待證之事實；本院在九十六年六月十三日
      審理時，審判長諭知選任辯護人應將需要詰問之事項具狀
      陳報，惟辯護人在九十六年八月三十日提出之辯護意旨狀
      ，除就全案為答辯之外，並未就欲詰問證人之內容及待證
      事項予以列舉，且未再請求再傳喚詰問；再者，證人丁○○及甲○○二人，自法務部調查局調查時起，至原審審理
      時止，證人丁○○已應訊八次，證人甲○○已應訊五次，
      二人在原審審理時，並已作交互詰問，其等就本案待證事
      實部分，均已詳予供證，事證已明，本院認毋庸再予傳訊
      ，於此敘明。
（四）綜上所述，被告丙○○○與己決被告丁○○共同基於對已
      決被告乙○○交付賄賂，而約其放棄競選之犯意聯絡，於
      九十五年五月初某日十五時許，在宜蘭市○○路○段一六
      六巷十五弄十六號丁○○居所，要求乙○○退出選舉，乙○○遂基於收受賄賂，而許以放棄競選之犯意，與丙○○○、丁○○達成上開約定，並收受由丁○○所簽發支票一
      紙，面額為四十二萬元之賄款，而許以放棄競選之事實，
      事證明確，犯行已足認定，應予依法論科。
二、論罪部分：
（一）查被告行為後，刑法業於九十四年二月二日修正公布，九
      十五年七月一日起施行，且按行為後法律有變更者，適用
      行為時之法律，但行為後之法律有利於行為人者，適用最
      有利於行為人之法律，修正後刑法第二條第一項定有明文
      。此條規定係規範行為後法律變更所生新舊法律比較適用
      之準據法，本身尚無新舊法比較之問題，於新法施行後，
      應一律適用新法第二條第一項之規定，為「從舊從輕」之
      比較，先予敘明。再按本次法律變更，比較時應就罪刑有
      關之共犯、未遂犯、想像競合犯、牽連犯、連續犯、結合
      犯，以及累犯加重、自首減輕暨其他法定加減原因（如身
      分加減）與加減例等一切情形，綜其全部罪刑之結果而為
      比較（最高法院九十五年五月二十三日九十五年度第八次
      刑庭會議決議參照）。另按行為後刑法條文經修正，惟無
      有利、不利情形，應適用裁判時法，亦即如新舊法處罰之
      輕重相同，即無比較適用之問題，非刑法第二條所指之法
      律有變更，即無該條之適用，應依一般法律適用原則，適
      用裁判時法（最高法院於九十五年十一月七日第二十一次
      刑事庭會議決議要旨參照）。經查：
  (1)、修正前刑法第二十八規定：「二人以上共同實施犯罪之行
      為者，皆為正犯。」；修正後則規定：「二人以上共同實
      行犯罪之行為者，皆為正犯。」，剔除未參與犯罪實行行
      為之預備及陰謀共同正犯，然對本件被告丙○○○而言，
      並無有利、不利之情形，應適用裁判時法。
  (2)、修正前刑法第四十七條係規定：「受有期徒刑之執行完畢
      ，或受無期徒刑或有期徒刑一部之執行而赦免後，五年以
      內再犯有期徒刑以上之罪者，為累犯，加重本刑至二分之
      一。」；修正後刑法第四十七條第一項則規定：「受徒刑
      之執行完畢，或一部之執行而赦免後，五年以內故意再犯
      有期徒刑以上之罪者，為累犯，加重本刑至二分之一。」
      ，惟因本件被告丙○○○係故意犯罪，並無有利、不利之
      情形，應適用裁判時法。
  (3)、依修正前刑法第七十四條第一款、第二款分別規定：「受
      二年以下有期徒刑、拘役或罰金之宣告，而有左列情形之
      一，認為以暫不執行為適當者，得宣告二年以上五年以下
      之緩刑，其期間自裁判確定之日起算：前未曾受有期徒
      刑以上刑之宣告者。前受有期徒刑以上刑之宣告，執行
      完畢或赦免後，五年以內未曾受有期徒刑以上刑之宣告者
      。」；修正後刑法第七十四條第一項第一款、第二款則規
      定：「受二年以下有期徒刑、拘役或罰金之宣告，而有下
      列情形之一，認以暫不執行為適當者，得宣告二年以上五
      年以下之緩刑，其期間自裁判確定之日起算：未曾因故
      意犯罪受有期徒刑以上刑之宣告者。前因故意犯罪受有
      期徒刑以上刑之宣告，執行完畢或赦免後，五年以內未曾
      因故意犯罪受有期徒刑以上刑之宣告者。」，然因修正後
      同條第二項另增列「緩刑宣告，得斟酌情形，命犯罪行為
      人為下列各款事項：向被害人道歉。立悔過書。向
      被害人支付相當數額之財產或非財產上之損害賠償。向
      公庫支付一定之金額。向指定之公益團體、地方自治團
      體或社區提供40小時以上240小時以下之義務勞務。完
      成戒癮治療、精神治療、心理輔導或其他適當之處遇措施
      。保護被害人安全之必要命令。預防再犯所為之必要
      命令。」之規定，並無有利、不利之情形，應適用裁判時
      法。
  (4)、關於刑法罰金如易服勞役之折算標準，即原刑法第四十二
      條第二項規定：「易服勞役，以一元（銀元）以上三元（
      銀元）以下折算一日。但勞役期限不得逾六個月。」，修
      正後之第四十二條第二項規定：「易服勞役，以新台幣一
      千元、二千元、三千元折算一日。但勞役期限不得逾一年
      。」；再依修正前刑法第四十二條第三項規定：「罰金總
      額折算逾六個月之日數者，以罰金總額與六個月之日數比
      例折算。」，修正後刑法第四十二條第五項規定：「罰金
      總額折算逾一年之日數者，以罰金總額與一年之日數比例
      折算。」，是如所處罰金之折算勞期間未逾六個月以上，
      經比較前開二種新、舊法，以新法對被告等有利，為有利
      於被告，經比較前開二種新、舊法，以新法並未對被告等
      有利，應依修正後刑法第二條第一項前段規定，適用行為
      時之舊法；惟如罰金總額折算逾一年者，經比較新舊法，
      以行為時之舊法較對被告有利，應依修正後刑法第二條第
      一項但書之規定，適用舊法。
  (5)、有關遞奪公權之規定，修正前刑法第三十七條第二項規定
      ：「宣告六月以上有期徒刑，依犯罪之性質認為有遞奪公
      權之必要者，宣告遞奪公權一年以上十年以下。」，修正
      後第三十七條第二項規定：「宣告一年以上有期徒刑，依
      犯罪之性質認為有遞奪公權之必要者，宣告遞奪公權一年
      以上十年以下。」，經比較結果，修正後之規定，較修正
      前之規定有利，依刑法第二條第一項後段規定，應適用修
      正後之規定。
（二）核被告丙○○○所為，係犯公職人員選舉罷免法（九十五
      年五月三十日修正公布）第八十九條第一項對於候選人交
      付賄賂，而約其放棄競選罪。被告丙○○○與已決被告丁○○間，就對於候選人交付賄賂，而約其放棄競選罪，具
      有犯意聯絡及行為分擔，為共同正犯。被告丙○○○於九
      十三年間因妨害風化案件，經法院判處有期徒刑四月，並
      於九十三年九月十七日易科罰金執行完畢，此有本院被告
      前案紀錄表一份在卷可參，其於五年以內故意再犯本件有
      期徒刑以上之罪，應依刑法第四十七條規定，論以累犯，
      並加重其刑。
三、撤銷改判及科刑部分：
（一）原審就被告丙○○○部分，對其予以論罪科刑雖非無見，
      惟查被告所犯公職人員選舉罷免法第八十九條第一項對於
      候選人交付賄賂，而約其放棄競選罪，其法定本刑為三年
      以上十年以下有期徒刑，併科罰金新台幣二百萬元以上二
      千萬元以下之罰金，原審卻僅處有期徒刑，而漏未予併科
      罰金，顯然於法不合。本件被告丙○○○之上訴意旨否認
      犯罪，雖無理由，惟原判決關於被告丙○○○部分，既有
      上開可議之處，自屬無可維持，應予撤銷改判。爰審酌被
      告丙○○○有賭博、妨害風化之犯罪前科，此有本院被告
      前案紀錄表一份在卷可參，素行不佳，而選舉乃民主政治
      最重要之表徵，須由選民評斷候選人之才德、品行、學識
      、操守、政見而選賢與能，其攸關國家政治之良窳、法律
      之興廢、公務員之進退，影響國家根基及人民權利至深且
      鉅，果有候選人以交付賄賂之要求，使候選人放棄競選，
      實抹滅實行民主政治之真意，被告丙○○○為使自己能順
      利當選里長，竟與楊順本共同以金錢為對價，向乙○○為
      放棄競選之要求，敗壞選風，使真正民主政治無以建立，
      被告於犯罪後仍飾詞狡辯，毫無悔改之心等一切情狀，量
      處如主文第二項所示之刑，並依公職人員選舉罷免法第九
      十八條第三項規定，對被告宣告褫奪公權如主文第二項所
      示，以示懲儆。被告所處之罰金，並依修正前刑法第四十
      二條第三項之規定，定其易服勞役之折算標準如主文第二
      項所示。
（二）被告丙○○○所交付之賄賂四十二萬元，應依公職人員選
      舉罷免法第八十九條第四項前段規定，不問屬於犯人與否
      ，沒收之。
參、同案被告乙○○、丁○○二人經原審認定有罪而判處罪刑後
    ，均未提起上訴，業已確定，附此敘明。
肆、據上論斷，應依刑事訴訟法刑事訴訟法第三百六十九條第一
    項前段、第三百六十四條、第二百九十九條第一項前段、公
    職人員選舉罷免法第八十九條第一項、第四項前段、第九十
    八條第三項，刑法第十一條前段、第二條第一項，刑法第二
    十八條、第四十七條、第三十七條第二項、修正前刑法第四
    十二條第三項，廢除前罰金罰鍰提高標準條例第二條，判決
    如主文。
本案經檢察官邱美育到庭執行職務。
中　　華　　民　　國　　96　　年　　9 　　月　　19　　日
                  刑事第三庭審判長法  官  許國宏
                                  法  官  楊貴志
                                  法  官  許增男
以上正本證明與原本無異。
如不服本判決，應於收受送達後十日內向本院提出上訴書狀，其
未敘述上訴之理由者並得於提起上訴後十日內向本院補提理由書
（均須按他造當事人之人數附繕本）。
                                  書記官  葉金發
中　　華　　民　　國　　96　　年　　9 　　月　　19　　日
附錄本案論罪科刑法條：
公職人員選舉罷免法第89條第1項、第2項：
對於候選人或具有候選人資格者，行求期約或交付賄賂或其他不
正利益，而約其放棄競選或為一定之競選活動者，處3年以上10
年以下有期徒刑，併科新臺幣2,000,000元以上20,000,000元以
下罰金。
候選人或具有候選人資格者，要求期約或收受賄賂或其他不正利
益，而許以放棄競選或為一定之競選活動者，亦同。
